【裁判字號】    89,自,885
【裁判日期】    900919
【裁判案由】    偽造文書
【裁判全文】
台灣台中地方法院刑事裁定                         八十九年度自字第八八五號
    自  訴  人  乙○○
    被      告  甲○○
                丁○○
                丙○○
右列被告等因偽造文書案件，經自訴人提起自訴，本院裁定如左：
    主  文
自訴駁回。
    理  由
一、法院或受命法官於自訴案件第一次審判期日前訊問及調查結果，如認為案件有刑
    事訴訟法第二百五十二條至第二百五十四條之情形者，得以裁定駁回其自訴，同
    法第三百二十六條第三項定有明文。
二、自訴意旨：詳如附件之自訴狀及補充自訴理由狀。
三、本院查：
  （一）被告三人所制作之八十九年度抗字第六七四號裁定第六頁第十四行固載有：
        「˙˙˙然刑法第二百十三條所謂「登載不實」係指該項登載的事項必須是
        法律上重要的。如果對於法律上非重要事項為不實登載，對於文書證明力即
        不生影響，即難以該條之罪相繩˙˙˙」、另第九頁第五行亦載有：「˙˙
 ˙刑事訴訟法第三百二十六條第二項「前項訊問不公開之」，係訓示規定，
        縱使違此規定，其裁判亦難指為違法˙˙˙」等語，有該裁定附卷可稽。惟
        此均係被告三人於適用法律時，本於對於法律之確信，所將其法律見解表達
        於裁定書上，並無另一可對照之客觀事實存在，自無所謂將不實之事項登載
        於職務上所掌之裁定書可言。
  （二）按事實之認定，應憑證據，如未能發現相當證據，或證據不足以證明，自不
        能以推測或擬制之方法，以為裁判基礎，最高法院著有四十年臺上字第八六
        號判例可資參照。惟此判例所指之「事實」，是指認定被告有罪之犯罪構成
        要件事實，而非指包括認定被告無罪所本之事實，亦必須經過嚴格證明，方
        能認定，此觀諸最高法院三十年上字第八一六號判例意旨認：「認定不利於
        被告之事實，須依積極證據，苟積極證據不足為不利於被告事實之認定時，
        即應為有利於被告之認定，更不必有何有利之證據」至明。是被告三人於八
        十九年度抗字第六七四號裁定中記載：「˙˙˙且判決上開記載若係出於過
        失所致，更與該條之罪須出於直接故意之要件不該當，前案被告羅永安並無
 明知不實事項而為登載不實之犯行可言」，以假設語氣說明縱使前案被告羅
        永安之在判決書上記載「合建房屋」是出於過失所致亦不成罪，既非認定前
        案被告羅永安有何犯罪事實，自不得爰引最高法院四十年臺上字第八六號判
        例，而指為違法。自訴人認被告三人就此部分記載，有登載不實，容有誤會
        。
  （三）又按刑法第二百十三條規定：「公務員明知為不實之事項，而登載於職務上
        所掌之公文書，足以生損害於公眾或他人者，處˙˙˙」，乃以公務員將主
        觀上明知為不實之事項，登載於其職務上所掌之公文書，及因此等行為致生
        「足以生損害於公眾或他人者」之危險結果為其構成要件。查自訴人於補充
        自訴理由狀認：被告三人既先登載：「判決書記載為『合建房屋』」，接著
        隔一行就變成「判決書係記載『合建』，˙˙˙僅是略而不載（分售），略
        而不載又有何違法可言？」，是被告三人將上述「合建房屋」立即登載成「
        合建」並胡亂解釋的行徑，係無形偽造云云。惟查不論「合建房屋」、「合
        建」或「合建分售」，均非民法債篇所規範之有名契約，其當事人間之法律
        關係、權利義務為何，須依當事人所訂定之契約內容認定之；而刑事判決所
        重者，乃被告是否有法所不許之犯罪行為，縱使其犯罪行為牽涉到民事之法
        律行為，惟「刑事判決所為事實之認定，於為獨立民事訴訟之裁判時本不受
        其拘束，原審斟酌全辯論意旨及調查證據之結果，依自由心證為與刑事判決
        相異之認定，不得謂為違法」（最高法院二十九年上字第一六四○號判例意
        旨參照）。是縱被告三人為上開記載，然此記載之內容，並不會改變該契約
        之內容，或變更當事人間之權利義務關係，自訴人仍可本於契約對相對人有
        所請求，甚而自訴人就此循求民事訴訟途徑解決紛爭時，受訴法院仍須自行
        認定事實，而不受任何刑事判決、裁定（包含被告三人所為上開裁定）之拘
        束，從而，被告三人於所為上開記載，並未對自訴人造成有損害發生之危險
        ，自訴人於自訴狀僅泛指被告三人之行為對其造成法益損害、身心傷害和法
        律感情受創，而未具體指明其何等法律上所保護之權利或公眾有受到如何損
        害之可能，自難認被告三人之上開記載合於刑法第二百十三條之構成要件。
  （四）自訴人以其於前案之自訴狀及抗告狀，均無有關法官不能將本件自訴狀所附
        證物（二）之文件記載為結算書之任何陳述或登載，而被告三人卻於上開裁
        定上記載：「˙˙˙上列諸人既可使用結算之字眼，法官不能記載為結算
        書，難道百姓可以放火，州官不可點燈？˙˙˙」；且上開裁定所謂「抗告
        意旨，明載『結算書』」乙語，不知語出何處，而認被告三人有刑法第二百
        十三條之犯行。經查，遍觀被告三人所為之上開裁定，並未認定自訴人於自
        訴狀或抗告狀曾記載不能將本件自訴狀所附證物（二）之文件記載為「結算
        書」，至被告三人上開記載，僅係表達其意見，而非謂自訴人曾有不得將本
        件自訴狀所附證物二之文件記載為「結算書」之陳述或登載，是自訴人就此
        ，顯有誤會。次查，經本院依職權調閱臺灣高等法院臺中分院八十九年度抗
        字第六七四號刑事卷宗，自訴人於八十九年八月五日之抗告狀第三頁自第七
        行起，確實載明：「惟案自訴狀的證物七，依裁定書第八頁的說明，鈞院已
        認「該份文件係『結算書』，自屬有據」，惟單憑該『結算書』所載：˙˙
        ˙」，是自訴人確實於抗告狀中使用『結算書』字眼，有自訴人之抗告狀附
        於上開刑事卷宗可憑。因而，被告三人於上開裁定登載「抗告意旨，明載『
        結算書』」等語，自屬有據，而無登載不實可言。
四、綜上所述，被告三人並無自訴人所指公務員登載不實之犯行，此外復查無其他積
    極證據足資證明被告三人有何偽造文書犯行，應認其犯罪嫌疑不足，核有刑事訴
    訟法第二百五十二條第十款所規定之情形，依照首揭說明，本件自訴應予駁回。
據上論斷，應依刑事訴訟法第三百二十六條第三項、第二百五十二條第十款，裁定如
主文。
中      華      民      國      九十      年      九      月    十九    日
                                臺灣臺中地方法院刑事第七庭
                                 審判長法  官  夏  一  
                                       法  官  林  郁  婷
                                       法  官  郭  妙  俐
右正本證明與原本無異。
如不服本裁定，應於判決送達後五日內，向本院提出抗告狀。
                                       書記官
中      華      民      國      九十      年      九      月   二十一   日


司法院資訊處製作；財團法人民間司法改革基金會備份。
